臺灣屏東地方法院民事裁定　　　　　　100年度消債聲字第5號
聲　請　人
即 債務 人　卓文香
相　對　人
即 債權 人　第一商業銀行股份有限公司
法定代理人　陳裕璋
相　對　人
即 債權 人　國泰世華商業銀行股份有限公司
法定代理人　汪國華
相　對　人
即 債權 人　聯邦商業銀行股份有限公司
法定代理人　李憲章
相　對　人
即 債權 人　日盛國際商業銀行股份有限公司
法定代理人　陳棠
相　對　人
即 債權 人　中國信託商業銀行股份有限公司
法定代理人　辜濂松
上列當事人間聲請消費者債務清理事件，本院裁定如下：
    主  文
債務人卓文香不免責。
    理  由
一、按債務人有下列各款情形之一者，法院應為不免責之裁定，
    但債務人證明經普通債權人全體同意者，不在此限：一、於
    七年內曾依破產法或本條例規定受免責；二、隱匿、毀損應
    屬清算財團之財產，或為其他不利於債權人之處分；三、捏
    造債務或承認不真實之債務；四、因浪費、賭博或其他投機
    行為，致財產顯然減少或負擔過重之債務，而生開始清算之
    原因；五、於清算聲請前一年內，已有清算之原因，而隱瞞
    其事實，使他人與之為交易致生損害；六、明知已有清算原
    因之事實，非基於本人之義務，而以特別利於債權人中之一
    人或數人為目的，提供擔保或消滅債務；七、隱匿、毀棄、
    偽造或變造帳簿或其他會計文件之全部或一部，致其財產之
    狀況不真確；八、故意於財產及收入狀況說明書為不實之記
    載，或有其他故意違反本條例所定義務之行為，消費者債務
    清理條例第134 條定有明文。次按消費者債務清理制度並非
    在使債務人恣意消費所造成之債務，轉嫁予債權人負擔，債
    務人免責制度，應在鼓勵勤勞誠實之債務人，而非縱容債務
    人奢侈浪費，倘債務人於聲請清算前之相當期間內，利用信
    用金融之機會，恣意為非屬通常生活所需之鉅額消費或作奢
    侈性、浪費性之消費，而不在意日後履行返還之能力，反而
    算計本條例中之免責制度，濫用清算程序以規避其應負擔之
    償還責任，自與本條例之立法本旨有違。
二、經查：
(一)、本件聲請人依本條例聲請更生，前經本院裁定開始清算程
    序，嗣因清算財團之財產不敷清償財團費用及債務，本院以
    99年度司執消債清字第30號裁定清算程序終止確定在案，有
    上開裁定在卷可稽。復查，本件聲請人原為製作手工女鞋之
    臨時工，每月收入約19,200元，有聲請人陳報之財產及收入
    狀況報告書可稽，嗣於本院進行清算程序後，聲請人稱已失
    業無收入，於清算程序終止確定尚積欠相對人之無擔保債務
    總額合計為新台幣（下同）724,994 元（含計算至99年4 月
    28日止即清算裁定准許前一日之利息及違約金），聲請人名
    下並無可供換價之財產，保單亦無殘值，經本院依職權詢問
    相對人結果，復均具狀表明不同意聲請人免責，有全體相對
    人陳報狀附卷可佐。
(二)、觀諸相對人所提出聲請人前之消費紀錄及欠款明細表記載
    ，其債務之形成多以預借現金、汽車旅館住宿、手機電信費
    用、量販店、百貨消費等為主，聲請人91年10月14日持相對
    人聯邦商業銀行之信用卡於和信電訊消費10,408元，92年8
    月26日於家樂福屏東店及東興企業消費共71,180元，92年12
    月間於東興企業消費共28,000元，92年8 月14日起至9 月6
    日間分別持相對人聯邦商業銀行、中國信託商業銀行之信用
    卡連續於汽車旅館消費達28,040元，92年8 月19日持相對人
    中國信託商業銀行之信用卡於奇美銀樓消費7,900 元，另據
    日盛國際商業銀行提出聲請人之現金卡歷史交易明細表，聲
    請人自預借全額現金後全無還款記錄。觀其預借現金及消費
    記錄多為連續、密集之消費形態，其消費性質顯非一般通常
    生活之必要，並動用循環利息而導致債務累積，其於刷卡消
    費期間即已知返還債務有所困難，竟未衡量自身是否仍有充
    分之償債能力，仍持續使用信用卡密集消費，足徵聲請人於
    清償能力不足之情形下，猶未撙節開銷，避免不必要之花費
    以降低負債，依其情形可認已屬浪費，致無力清償債務而生
    清算之原因。
三、雖聲請人具狀陳稱其因學歷不高，收入不穩定，現正失業中
    ，左耳患病須開刀，雙親及未成年子女均靠其扶養，信用卡
    消費及現金卡所貸金錢係用於扶養雙親及子女上等語。按民
    法第1115條規定，負扶養義務者有數人時，應各依其經濟能
    力，分擔義務，聲請人尚有一名姐妹，其亦為負有扶養義務
    之人，自應分擔雙親之扶養費用。又聲請人並未撙節開銷，
    據實控制支出，且其消費方式，顯非日常生活所須，已如前
    述，自難認聲請人之債務累積係基於生活所必須。況聲請人
    為69年7 月14日出生，正值青壯年，應可積極增加收入以提
    高其清償能力，努力清償債務重建其經濟生活，然其所提出
    之更生方案還款金額卻為逐年遞減，並表示無法再增加還款
    金額，顯見聲請人並未以積極態度處理債務，自難希冀清算
    免責以免除一切債務，否則即與消費者債務清理條例之立法
    目的相違。是對於開始清算之原因具有可歸責性，及維護債
    權人之權益，且相對人均具狀表明不同意聲請人免責，聲請
    人亦未提出已經全體債權人同意免責之證據，從而依首揭說
    明，本件聲請人不得免責，爰裁定如主文。又聲請人雖經本
    院裁定不免責，惟聲請人若繼續清償債務，而各普通債權人
    受償額均已達其債權額20% 以上者，聲請人仍得依消費者債
    務清理條例第142 條之規定，向本院聲請裁定免責，附此敘
    明。
中    華    民    國  100     年    3     月    23    日
                      民事庭法      官  吳思怡
上為正本係照原本作成。
如不服本裁定，應於裁定送達後10日內，以書狀向本院提出抗告
，並繳納抗告費新臺幣1千元。
中    華    民    國  100     年    3     月    23    日
                            書  記  官  洪韻雯